臺灣基隆地方法院刑事判決　　　　　　　　　　　　　　九十年度訴字第五六四號
　　公　訴　人　臺灣基隆地方法院檢察署檢察官
　　被　　　告　乙○○
　　選任辯護人　詹振寧
右列被告因違反毒品危害防制條例案件，經檢察官提起公訴（八十九年度偵字第四六
七一號），本院判決如左：
    主  文
乙○○持有第二級毒品，累犯，處有期徒刑拾月。扣案第二級毒品安非他命伍包（驗
餘淨重合計壹佰伍拾陸點捌玖公克）均沒收銷燬之。
    事  實
一、乙○○前因麻藥、煙毒、槍砲及藥事法等案件，經本院分別判處有期徒刑五月、
    一年、一年二月、三月確定（起訴書漏載前揭槍砲案件），合併定應執行刑為有
    期徒刑二年八月，刑期自民國八十二年三月四日起算，嗣於八十三年九月十四日
    假釋出監付保護管束，於八十四年十二月一日假釋期滿執行完畢（此部分構成累
    犯）。另因麻藥及持有毒品等案件，經本院分別判處有期徒刑七月、七月、二年
    二月確定，合併定應執行刑為有期徒刑三年，於八十七年五月二十八日縮短刑期
    假釋出監，假釋期間應至八十八年十月十四日屆滿，其於後開行為時尚在假釋期
    間內（此部分不構成累犯）。
二、乙○○於八十八年七月三十日晚間，在基隆市○○區○○街某電動遊樂場內，以
    新臺幣（下同）七、八萬元向綽號「阿文」男子購入第二級毒品安非他命五包（
    驗餘淨重合計一五六．八九公克）而持有之。嗣於同年七月三十一日下午四時五
    十五分許，乙○○駕駛車牌號碼Ｋ９─３８７８號自用小客車（斯時未懸掛車牌
    ）搭載無共同持有上開安非他命犯意之友人甲○○欲行返家，行經基隆市○○區
    ○○路三○七號前時，適基隆市警察局第一分局警員張定國、王炳坤巡邏途經該
    處，見乙○○駕駛之前開車輛未懸掛車牌，認有可疑而上前欲加盤查，乙○○因
    恐遭警查獲其持有數量龐大之安非他命，遂將放置有前開五包安非他命之皮包朝
    田寮河方向扔擲，惟遭王炳坤攔下，乙○○見狀乃上前抓住王炳坤持警用配槍之
    右手並發生拉址，拉扯過程中王炳坤扣下板機而擊中乙○○之右手，始將乙○○
    制服（乙○○妨害公務犯行部分業經本院判處有期徒刑六月確定在案），並扣得
    皮包內之上開安非他命，而查悉前情。
三、案經基隆市警察局第一分局報告臺灣基隆地方法院檢察署檢察官偵查起訴。
    理  由
一、查本案公訴意旨所指被告乙○○涉犯法條係毒品危害防制條例第五條第二項之意
    圖販賣而持有第二級毒品罪，因屬最輕本刑三年以上有期徒刑之強制辯護案件，
    本院前依法指定公設辯護人為被告辯護，嗣因被告於審理中自行選任辯護人，本
    院依法自應撤銷原公設辯護人之指定，合先敘明。
二、訊據被告乙○○就持有上開第二級毒品安非他命之犯罪事實迭於本院調查審理中
    坦承不諱，核與證人甲○○於本院調查中結證稱：「被捕當時我們二人都有施用
    安非他命，這些安非他命是他（指被告）買來自己施用，因為他一、二個月才回
    臺灣一次，是我陪被告在基隆華三街一間電玩店內向一位綽號『阿文』的人買的
    」（本院九十年十月二十五日訊問筆錄參照）等情相符，查獲過程復經證人即基
    隆市警察局第一分局警員張定國、王炳坤於偵查中結證明確（臺灣基隆地方法院
    檢察署八十九年度偵字第四六七一號偵查卷第三二、三三頁參照），而扣案之安
    非他命五包經鑑驗結果，淨重分別係三十五公克、三十四．九五公克、三十四．
九○公克、三十四．九一公克及十七．三八公克，合計淨重為一五七．一四公克
    （驗餘淨重一五六．八九公克），均檢出第二級毒品甲基安非他命成分，平均純
    度約為百分之九十，此有內政部警政署刑事警察局九十年三月六日刑鑑字第一一
    五九一號鑑驗通知書一紙在卷可稽，並經本院當庭勘驗查明（本院九十年十月二
    十五日訊問筆錄參照），足認被告之自白應與事實相符。公訴意旨雖以被告購入
    上開安非他命後，因數量甚多超過個人吸用量，遂另行起意伺機出售而持有上開
    安非他命，惟查：
  (一)按意圖販賣而持有毒品罪，與單純持有毒品罪二者犯罪態樣，其所侵害社會法益
    之輕重有別，事涉罪名與刑罰差異甚鉅，被告有無販賣毒品自應審慎調查，尤應
    採嚴格證據主義，始符合被告基本人權保障之法則與我國刑事訴訟法第一百五十
    四條之證據裁判本旨。且按以情況證據（即間接證據）作為論罪科刑之依據，尤
    須基於該證據在直接關係上所可證明之他項情況事實，本乎推理作用足以確證被
    告有罪，方為合法，不得徒憑主觀上之推想，將一般經驗上有利被告之其他合理
    情況逕予排除，此有最高法院三十二年上字第六十七號判例足資參照。又意圖販
    賣而持有第二級毒品罪之構成要件中，因含有「意圖販賣」之主觀違法要素，故
    於訴訟上對於行為人是否具有販賣之意圖，必須有相當之客觀事實，足以表明其
    主觀上意念之遂行性與確實性，方得認行為人確有該項意圖。
  (二)公訴意旨認定被告意圖販賣而持有上開安非他命，無非係以行政院衛生署管制藥
    品管理局函文認正常人之甲基安非他命（甲基安非他命鹽酸鹽）每日正常使用劑
    量約為二．五到二十五毫克之間，最低致命劑量為一公克，若單次使用超過此劑
    量即有致命之可能，是被告供稱其一日施用安非他命之數量為數公克等情，顯與
    常理不合；況該五包安非他命之純度高達百分之九十之譜，若被告購買該五包安
    非他命純係供自己吸食之用，為避免被警查獲，應會將每次吸食所需之量分裝成
    小包，以便藏放在不易被查獲之處隨身攜帶，豈有九十年七月三十日晚間即已購
    買該五包安非他命，迄翌日下午四時五十五分為警查獲之時，仍隨身攜帶該五包
    安非他命而甘冒隨時可能被查獲之風險？顯見其應係有隨身攜帶以伺機出售之意
    圖等語為其主要論據。
  (三)訊據被告堅決否認有何販賣意圖，辯稱伊當時在馬祖東引（即福建省連江縣東引
    鄉）工作，平均每半年才會回臺灣一次，因有施用安非他命之習慣，通常一次購
    買較多的份量以備不時之需，且價格比較便宜，為警查獲時所持有之安非他命都
    是自己準備要施用之物等語，核與證人甲○○之前揭證述情節相符。至被告所稱
    伊為警查獲前該段期間人在馬祖東引工作乙節，雖據被告提出泰利土木包工業名
    義負責人商金蓮出具之在職證明書（在職期間自八十七年五月起至八十八年七月
    止）一紙附卷可佐，然經本院囑託福建金門地方法院連江刑事庭訊問證人即泰利
    土木包工業實際負責人曹美好，該證人結證稱被告於八十八年間並未前往馬祖東
    引工作，該在職證明書之任職期間係彼應被告要求所開具（卷附福建金門地方法
    院連江刑事庭九十年十一月二十七日訊問筆錄參照），固堪認被告供稱購買安非
    他命係要攜往馬祖乙節並無所據。然被告否認犯罪所持之辯解縱屬不能成立，亦
    不足據為有罪之認定（最高法院四十二年度臺上字第三七三號判決意旨參照）；
    且持有毒品之目的，或係意圖營利而販入、或為單純持有、抑或意圖販賣而持有
    ，其原因非僅止於販賣之一端，自不得僅因被告持有安非他命之客觀事實，遽行
    推測必定係基於販賣之意思而持有，尚須調查其他積極事證究明之。
  (四)經查被告為警查獲當時，除扣得上開安非他命外，並未查獲一般販賣毒品所需之
    分裝袋、磅秤等物，亦查無任何被告欲與他人交易毒品之事證，客觀上已難推認
    其有何販賣意圖；至公訴意旨雖以被告持有之安非他命重量顯然超過供己施用之
    正常劑量，據此認定被告於購入後另起販賣意圖，惟此除為被告堅決否認外，遍
    查全卷亦無被告主觀犯意有從供己施用轉換為販售圖利之事證。又正常人之甲基
    安非他命每日正常使用劑量約為二．五到二十五毫克之間，最低致命劑量為一公
    克，若單次使用超過此劑量即有致命之可能，固有偵查卷附行政院衛生署管制藥
    品管理局九十年四月四日管檢字第九三二七二號函一紙可佐，惟安非他命係公告
    列管之第二級毒品，本質上具有成癮性及濫用性（毒品危害防制條例第二條參照
    ），久用成癮者對之將產生耐藥性，其程度因個人體質、使用頻率與接觸時間長
    短而異，可使致死劑量增至數倍或十倍以上，前揭函文末段亦載之甚明，茲被告
    自八十一年間起即有安非他命毒品前科，業據其自承在卷，並有卷附臺灣高等法
    院被告全國前案紀錄表一紙及相關判決可佐，足認其自稱施用量高於正常人，約
    莫半個月即可施用完一包三十公克安非他命之辯解，尚非全然無據。
  (五)公訴意旨雖以被告為警查獲當時隨身攜帶上開五包安非他命，並未依每次吸食所
    需之量分裝成小包，應係有隨身攜帶以伺機出售之意圖，惟自證人甲○○到庭證
    稱被告係在基隆市○○區○○街某電動玩具店向綽號「阿文」購得扣案之安非他
    命，其後彼二人在該處打電玩到翌日下午，返家途中就為警查獲（本院九十年十
    月二十五日訊問筆錄參照）等情，堪認被告自購得扣案安非他命五包後，即逗留
    該電玩店內，隨即於翌日返家途中為警查獲，以時間及空間之密接程度，其將購
    得安非他命全數隨身攜帶，且未分裝成小包，尚與常理無違，自不得憑此即認其
    係意圖販賣而持有上開安非他命。
  (六)綜上所陳，本件扣案之安非他命僅能證明被告確實持有此等物品，核無任何積極
    證據足認被告有何販賣意圖。本案事證明確，被告犯行堪可認定，應依法論科。
二、按安非他命係第二級毒品，毒品危害防制條例第二條第二項第二款定有明文，是
    核被告所為，係犯毒品危害防制條例第十一條第二項之持有第二級毒品罪。公訴
    意旨認被告係犯同條例第五條第二項之意圖販賣而持有第二級毒品罪之未洽，已
    如前述，然毒品危害防制條例第五條第二項之意圖販賣而持有第二級毒品罪，與
    同條例第十一條第二項之持有第二級毒品罪，皆以持有第二級毒品為其基本犯罪
    事實，僅前者之罪係以有販賣之意圖而持有為其加重處罰之條件，在起訴之基本
    社會事實同一下，爰依法變更起訴法條，併此敘明。查被告前曾受如事實欄所載
    有期徒刑之執行，此有臺灣高等法院被告全國前案紀錄表一紙附卷可考，其於有
    期徒刑執行完畢後五年以內，再犯本件最重本刑為有期徒刑以上之刑之罪，為累
    犯，應加重其刑。爰審酌被告有多次毒品前科，有前揭卷附臺灣高等法院被告全
    國前案紀錄表一紙可稽，持有第二級毒品安非他命之數量高達一百五十六．八九
    公克（驗餘淨重），若有流通在外，危害非可小覷，併其犯後態度尚稱良好等一
    切情狀，量處如主文所示之刑示懲。至扣案之第二級毒品安非他命五包（驗餘淨
    重一五六．八九公克），係屬違禁物，不問屬於犯人與否，均應依毒品危害防制
    條例第十八條第一項宣告沒收銷燬之。至扣案之安非他命吸食器二組及注射針筒
    五支，均非違禁物，亦非被告用供本件持有第二級毒品安非他命犯罪所用之物，
    爰不另為沒收諭知。
三、又我國實務針對施用毒品案件之行為人持有毒品之低度行為，認應為高度之施用
    行為所吸收而不另論罪，固所多見，惟前提仍係行為人持有毒品後進而施用始屬
    該當，若行為人施用毒品後，另行起意持有其他毒品，自無必然之高、低度行為
    吸收問題，仍須審酌卷內事證據以認定。查被告於八十八年七月三十一日該次持
    有第二級毒品安非他命案件為警查獲後，因另有施用第二級毒品安非他命之行為
    ，核係違反毒品危害防制條例第十條第二項之罪，經檢察官聲請觀察、勒戒，為
    本院於八十八年九月十日以八十八年度毒聲字第一八六六號裁定送觀察、勒戒，
    因有繼續施用毒品傾向，復經本院於八十九年六月二十六日以八十九年度毒聲字
    第一二四七號裁定送強制戒治，嗣因戒治成效及格，經本院於八十九年十二月三
    十日以八十九年毒聲字第二三四七號裁定停止戒治，於九十年二月六日停止戒治
    付保護管束，接續執行他案徒刑，而於九十年六月二十三日保護管束期滿，經臺
    灣基隆地方法院檢察署檢察官於九十年九月三十日以九十年度戒毒偵字第一一一
    號為不起訴處分確定，有上開裁定三紙及不起訴處分書一紙附卷可稽。茲被告固
    堅稱持有上開安非他命之目的係為供己施用，惟自其供承該次查獲前施用安非他
    命時間係八十八年七月三十日上午，所施用之安非他命係先前購買置放於家中，
    並非當日晚間始另行購買之五包安非他命（本院九十一年五月二十九日審判筆錄
    參照）等語，佐以被告及證人甲○○均陳稱購買上開安非他命後即流連電玩店迄
    返家途中為警查獲之情，足認被告上開觀察、勒戒及強制戒治所針對之施用第二
    級毒品安非他命犯行，核與其後另行起意購買而持有上開安非他命乙節，並無施
    用、持有之高、低度行為關係，非屬同一案件甚明，是被告該次施用第二級毒品
    安非他命犯行雖因停止戒治付保護管束期滿而經檢察官為不起訴處分確定，核與
    本案檢察官針對被告另行起意持有第二級毒品安非他命之犯行提起公訴乙節不生
    影響，附此敘明。
四、據上論斷，應依刑事訴訟法第二百九十九條第一項前段、第三百條，毒品危害防
    制條例第十一條第二項、第十八條第一項，刑法第十一條前段、第四十七條，判
    決如主文。
本案經檢察官林明志到庭執行職務。
中      華      民      國    九十一    年      六      月     十二     日
                                臺灣基隆地方法院刑事第二庭
                                    審判長法  官  邱 志 平
              法  官  蔡 佳 玲
                                          法  官  楊 皓 清
右正本證明與原本無異。
對於本件判決如有不服，應於收受送達後十日內，向本院提出上訴書狀，上訴於臺灣
高等法院，並按他造當事人之人數附具繕本。
                                          書記官  陳 玲 誼
中      華      民      國    九十一    年      六      月     十四     日
附錄論罪法條
毒品危害防制條例第十一條第二項：
二　持有第二級毒品者，處二年以下有期徒刑、拘役或新臺幣三萬元以下罰金。
